【裁判字號】    98,上易,47
【裁判日期】    981208
【裁判案由】    損害賠償
【裁判全文】
臺灣高等法院民事判決                  98年度上易字第47號
上  訴  人  甲○○
訴訟代理人  陳純仁律師
被 上訴 人  紘晟科技有限公司
法定代理人  乙○○
上列當事人間請求損害賠償事件，上訴人對於中華民國97年11月
28日臺灣板橋地方法院97年度訴字第1773號第一審判決提起上訴
，被上訴人並為訴之追加，本院於98年11月24日言詞辯論終結，
判決如下：
    主  文
原判決關於命上訴人給付超過新台幣拾玖萬伍仟柒佰零貳元及
其利息部分，並該假執行之宣告，暨訴訟費用之裁判均廢棄。
上廢棄部分，被上訴人在第一審之訴及其假執行之聲請均駁回。
其餘上訴駁回。
被上訴人追加之訴駁回。
第一、二審訴訟費用由上訴人負擔三分之一，餘由被上訴人負擔
。追加之訴訴訟費用由被上訴人負擔。
    事  實
一、被上訴人在本院追加請求上訴人給付新台幣（下同）47萬
    3000元，雖為上訴人所不同意，惟其請求之基礎事實與原審
    所為請求之基礎事實同一，依民事訴訟法第446條第1項、第
    255條第1項第2款規定，應予准許，先此敘明。
二、被上訴人主張：伊係由上訴人與公司現任法定代理人乙○○
    2人所成立之公司，股東成員共2名，上訴人為董事，其股份
    為20%，乙○○負責公司財務會計；伊於民國95年6月底即暫
    停營業，詎上訴人因規避涉嫌刑案及債務問題而逃匿，並將
    公司之汽車、銀行存款等資料攜帶離去，無故將銀行存款提
    領所剩無幾，且開立用途不明之支票；伊所有華南銀行樹林
    分行帳號000000000000之活期存款帳戶，於95年7月31日原
    有存款新台幣（下同）89萬3129元，至同年9月28日竟僅餘
    3844元，上訴人提領款項合計122萬3800元；伊委請律師函
    請上訴人說明，上訴人竟稱其為公司法定代理人，本有管理
    公司汽車、銀行存褶、印鑑章之權限云云，實者伊於95年6
    月底即已停止營業，顯然上開款項係遭上訴人無正當理由挪
    用侵占入己無疑等語。爰依民法第184條規定，求為命：(一)
    上訴人應給付122萬3800元及加付自起訴狀繕本送達翌日即
    97年9月21日起至清償日止，按年息5％計算之利息之判決。
    （原審為上訴人敗訴之判決）。答辯聲明：上訴駁回。並於
    本院追加主張上訴人於此期間另提領47萬3000元，為伊原審
    所漏列，應併返還等語。爰追加聲明：上訴人應再給付47萬
    3000元，及自追加訴之聲明狀繕本送達上訴人之翌日至清償
    日止，按年利率5％計算之利息。
三、上訴人則以：被上訴人並未於95年6月底暫停營業，系爭款
    項為伊所提領，用以支付被上訴人帳款，當時伊係被上訴人
    公司負責人，然因：(一)被上訴人曾分期付款購買中華賓士乙
    輛（牌照號碼4622-MQ），該汽車分期繳款自95年10月17日
    起未再繳款，已被中華商業銀行(嗣被匯豐銀行合併)取回拍
    賣，於95年12月13日經拍賣後得款償還719,426元，不足之
    數尚有本金94,700元及違約金71,943元暨利息8231元，合計
    175,326元，均係伊所代償者，伊自可據以扣抵。又伊已代
    被上訴人繳納該車紅單1500元及車用打臘機699元，此金額
    亦應自被上訴人請求金額中扣除之。(二)伊每月薪資為5萬元
    。在乙○○失聯而專由伊辦理被上訴人之業務時，該期間至
    少有6至7個月，該期間伊之薪資約30多萬元，亦應自被上訴
    人請求金額中扣除。(三)被上訴人遲未繳勞保及健保費，而致
    伊屢收到繳納通知書，伊亦曾繳納該等勞保及健保費，亦應
    予扣除之。(四)伊曾於95年9月13日匯款20萬元與30萬元入被
    上訴人設於台北富邦銀行土城分行之000000000000號支票帳
    戶內，復於95年9月20日匯23萬元入該帳戶內，合計匯入73
    萬元，而該帳戶曾於95年9月14日被交換扣帳49萬4813元，
    且於95年9月20日被交換扣帳22萬8250元。此2筆款即分別為
    被上訴人應付訴外人晴盛工業股份有限公司(為95年9月10日
    PCB廠商之貨款)與訴外人高昌國際集運有限公司(95年9月10
    日報關行)之款項，此2筆款項合計72萬3063元；另支付學樺
    會計事務所費用分別為8萬4605元、1萬8104元，此2筆款項
    合計10萬2709元，均應可扣抵被上訴人請求之金額。(五)伊曾
    支付訴外人志群電子科技股份有限公司（下稱志群公司）之
    代表人丙○○30萬元清償被上訴人積欠之貨款。此30萬元亦
    可與被上訴人抵扣之。經抵扣後已無餘額，被上訴人請求即
    屬無據等語，資為抗辯。上訴聲明：(一)原判決廢棄。(二)被上
    訴人在第一審之訴及假執行之聲請均駁回。(三)駁回被上訴人
    追加之訴。
四、被上訴人主張其所有華南銀行樹林分行帳號000000000000之
    活期存款帳戶，自95年7月31日至同年9月28日止遭上訴人提
    款合計122萬3800元等情，為上訴人所不爭執；其追加主張
    上訴人於此期間另提領47萬3000元存款之情，亦據提出華南
    銀行樹林分行存款往來明細表可證（原審卷第15頁、本院卷
    第87頁）。查被上訴人係由上訴人（原董事）與公司現任法
    定代理人乙○○2人所成立之公司，股東成員共2名，上訴人
    股份為20%，上訴人負責與廠商接洽公司訂單及業務，乙○
    ○則擔任公司所有帳目及文書建檔及會計業務等情，有公司
    變更登記事項卡可稽（原審卷第6、7、41頁），亦為上訴人
    所不爭執（見本院卷第15頁）；則被上訴人銀行存款之提領
    ，自應得乙○○即公司當時之財務會計同意始得為之；而被
    上訴人主張其自95年6月底即已停止營業，雖為上訴人所否
    認，然查被上訴人曾申請於96年1月25日起「復業」，有台
    北縣政府營利事業登記核准通知書可憑（原審卷第41頁），
    若非已申報停止營業登記，何需申請「復業」？且本院調取
    財政部台灣省北區國稅局新莊稽徵所被上訴人94年至96年之
    資產負債表，其94年尚有應收帳款、票據及存貨、商品之記
    列，而其95年全年除現金80萬餘元外，餘項目均屬空白未記
    載（見本院卷第49-51頁），足見公司確已停止營業無疑。
    被上訴人既於95年6月底登記停止營業，公司營業活動理應
    停止，上訴人所抗辯其提領系爭款項係用以支付被上訴人帳
    款云云，此等有利於己之變態事實，自應由上訴人負舉證之
    責。惟上訴人並未舉證證明其提領系爭款項係出於公司營業
    活動所必要，自難謂有正當理由。被上訴人主張上訴人無正
    當理由提領系爭款項係挪用侵占入己，應負侵權行為損害賠
    償責任之事實，堪予採信。
五、上訴人前揭諸項抗辯，被上訴人除承認上訴人抗辯其匯入公
    司銀行帳戶之款項被交換扣帳以清償晴盛工業股份有限公司
    與高昌國際集運有限公司之債務，計72萬3063元；另支付學
    樺會計事務所費用分別為8萬4605元、1萬8104元，計10萬27
    09元，共計82萬5772元，同意扣抵外，其餘均否認之。(一)被
    上訴人曾分期付款購買中華賓士乙輛之事實，為兩造所不爭
    執（見本院卷第113頁），該車自95年10月17日起未續繳期
    款，已被中華商業銀行(嗣被匯豐銀行合併)拍賣，得款償還
    71萬9426元，不足之數尚有本金9萬4700元及違約金7萬1943
    元，暨利息8231元，合計17萬5326元，均由上訴人代償，有
    上訴人提出中華商業銀行汽車貸款債權管理科之催告函及存
    證信函可考（原審卷第19-20頁），且有匯豐銀行函附還款
    明細表可佐（見本院卷第69-71頁），堪予採信，上訴人主
    張以此代墊款17萬5326元抵銷，應予准許。該車既係供上訴
    人業務所需之使用，為上訴人所自承，則因使用該車被開紅
    單（罰單）所繳罰款1500元及車用打臘機699元，難謂係供
    上訴人業務所必要，上訴人主張以其代被上訴人繳納該車紅
    單（罰單）1500元及車用打臘機699元，與被上訴人請求金
    額相抵銷，不應准許。(二)上訴人抗辯其每月薪資為5萬元，
    在乙○○失聯而專由其辦理公司業務時，此期間至少有6至7
    個月，此期間薪資約30多萬元，亦應自被上訴人請求金額中
    扣除乙節。被上訴人則以公司既已登記停止營業，何來業務
    ？否認其抗辯。上訴人復未能證明兩造曾有公司於停止營業
    期間仍需支付月薪之約定，此項抵銷抗辯，亦非可採，不應
    准許。(三)上訴人曾支付訴外人志群公司之代表人丙○○30萬
    元以清償被上訴人所積欠之貨款等情。已據證人丙○○證稱
    屬實（見本院卷第101頁），上訴人主張以其代償之30萬元
    與被上訴人請求金額相抵銷，核屬有據，應予准許。(四)上訴
    人另抗辯因被上訴人遲未繳勞保及健保，而致上訴人屢收繳
    納通知書，上訴人亦曾繳納該等勞保及健保費，亦應予扣抵
    之。然為被上訴人所否認，而上訴人迄未提出任何由其代繳
    費用之收據以資證明，此項抵銷抗辯，尚屬無稽。上訴人既
    未曾提出繳納該等勞保及健保費之收據，其請求調取勞保及
    健保局資料，自無必要，附此敘明。(五)上訴人另以：其以支
    票（票號待查）代墊付上開賓士之95年8月16日、9月16日等
    2期期款；惟其並未提出繳款收據以資證明。又以其設於華
    南銀行樹林分行個人帳戶轉帳支出(1)95年8月16日付6417元
    、95年9月16日3715元、95年9月19日1915元、95年9月20日
    815元，合計1萬2862元；(2)95年8月21日支付2萬5017元（廠
    商名稱忘記）；(3)95年9月18日支付1萬3017元（存款人代號
    00000000000富邦甲存帳號）均據以扣抵云云（見本院卷第
    17頁），然為被上訴人所否認（見本院卷第91頁背面），上
    訴人亦未提出支付憑證、單據以實其說；此等抵銷抗辯，均
    非可採，不應准許。
六、承上，上訴人應返還被上訴人款項連同追加部分合計169萬
    6800元（計算式：122萬3800元+47萬3000元= 169萬6800元
    ），上訴人可資抵銷債權為130萬1098元（計算式：82萬577
    2元+17萬5326元+30萬元= 130萬1098元）。抵銷後尚餘39萬
    5702元（計算式：169萬6800元-130萬1098元=39萬5702元）
    。
七、綜上所述，被上訴人依民法第184條規定，請求上訴人給付
    39萬5702元，及自97年9月21日起至清償日止按週年利率5%
    計算之利息部分，核屬有據，應予准許。逾此部分之請求，
    尚屬無據，應予駁回。原審就超過上開應准許部分，為上訴
    人敗訴之判決，並為假執行之宣告，自有未洽。上訴論旨就
    此部分指摘原判決不當，求予廢棄改判，為有理由。應由本
    院廢棄改判如主文所示。至於上開應准許部分，原審為上訴
    人敗訴之判決，並為假執行之宣告，核無違誤，上訴論旨，
    指摘原判決此部分不當，聲明廢棄，非有理由，應駁回其上
    訴。被上訴人追加之訴，亦屬無據，應予駁回。
八、本件事證已臻明確，兩造其餘攻擊防禦方法及未經援用之證
    據，經斟酌後認為與判決結果已不生影響，爰不一一論述，
    附此敘明。
九、據上論結，本件上訴為一部有理由，一部無理由，被上訴人
    追加之訴為無理由；依民事訴訟法第450條、第449條第1項
    、第79條，判決如主文。
中    華    民    國    98    年    12    月    8    日
                  民事第十庭
                      審判長法  官  黃豐澤
                            法  官  鄭純惠
                            法  官  吳謀焰
正本係照原本作成。
不得上訴。
中    華    民    國    98    年    12    月    10    日
                            書記官  鄭淑昀

司法院資訊處製作；財團法人民間司法改革基金會備份。
